【裁判字號】    98,訴,403
【裁判日期】    990201
【裁判案由】    損害賠償
【裁判全文】
臺灣苗栗地方法院民事裁定               98年度訴字第403號
原      告  丙○○
訴訟代理人  饒斯棋律師
被      告  乙○○
訴訟代理人  刑建瑋律師
被      告  甲○○
上列當事人間請求損害賠償事件，本院裁定如下：
    主  文
本件移送臺灣台中地方法院。
    理  由
一、原告起訴主張：原告與被告乙○○訂有果園代耕契約，約定
    由被告乙○○承租原告所有坐落於苗栗縣卓蘭鎮○○○段88
    -1383 地號等11筆土地，雙方約定租賃期間自民國96年1 月
    起至101 年3 月1 日止，租約簽立後，則由被告乙○○與被
    告甲○○一同參與耕作。嗣原告唯恐上開土地原有水土保持
    遭到破壞，遂要求被告保證之，被告甲○○因而出具「景山
    農場租約期間雙向附註條件」，並於該附註條件中約定，如
    承租人破壞原有之水土保持應負責修補之。詎被告非未依約
    如期繳付97、98年之租金共新臺幣（下同）110 萬外，並破
    壞上開土地原有之水土保持及植栽。故原告依上開代耕契約
    第6 條及民法第462 條規定，請求被告2 人應連帶給付租金
    及相當於回復原狀之損害賠償金額共計220 萬元。又本件契
    約履行地及侵權行為地均位在苗栗，故依民事訴訟法第12條
    及第15條規定，鈞院應有管轄權等語。
二、按訴訟，由被告住所地之法院管轄；又訴訟之全部或一部，
    法院認為無管轄權者，依原告聲請或依職權以裁定移送其管
    轄法院，民事訴訟法第1 條第1 項前段、第28條第1 項分別
    定有明文。次按因契約涉訟者，如經當事人定有債務履行地
    ，得由該履行地之法院管轄，此乃民事訴訟法第12條就特別
    審判籍所設之規定，是項約定，無論以文書或言詞，抑以明
    示或默示為之，是否與債權契約同時訂定，固均無不可，即
    其履行地定有數處或雙務契約當事人所負擔之債務雙方定有
    互異之債務履行地者，各該履行地之法院皆有管轄權，惟必
    以當事人間有約定債務履行地之意思表示合致，始有該條規
    定之適用（最高法院98年台抗字第468 號判決參照），合先
    敘明。
三、經查，本件係原告起訴請求被告應給付租金及相當於回復原
    狀之損害賠償金額，則民事訴訟法第12條之債務履行地，於
    本件應指租金及損害賠償金額之清償地而言。然觀諸原告所
    提果園代耕契約書及景山農場租約期間雙向附註條件等內容
    ，有關租金及損害賠償金額等部分，均未明載債務履行地於
    何處，復參以金錢給付本無需於特定地點為之，從而，自難
    僅憑系爭租賃物位處於苗栗縣卓蘭鎮，即認兩造就租金及相
    當於回復原狀之損害賠償金額，有明示或默示合意約定債務
    履行地於苗栗之意思。又原告另主張依據民事訴訟法第15條
    規定，系爭租賃物所在地為侵權行為地，故本院亦有管轄權
    云云，惟原告並非以侵權行為法律關係提起本件訴訟，是亦
    難認於定訴訟管轄時，有前開法條之適用。從而，被告住所
    地既係在台中縣豐原市○○路38巷4 號，則依民事訴訟第1
    條第1 項之規定，本件自應由臺灣台中地方法院管轄。玆原
    告向無管轄權之本院起訴，顯係違誤，爰依職權將本件移送
    於該管轄法院。
四、依民事訴訟法第1 條第1 項、第28條第1 項，裁定如主文。
中    華    民    國    99    年    2     月    1     日
                  民事庭審判長法  官  宋 國 鎮
                              法  官  黃 怡 玲
                              法  官  游 欣 怡
以上正本係照原本作成。
如不服本裁定應於送達後10日內向本院提出抗告狀，並繳納抗告
費新臺幣1,000元。
                              書記官  張 宏 賓
中    華    民    國    99    年    2     月    1     日

司法院資訊處製作；財團法人民間司法改革基金會備份。
